臺灣花蓮地方法院民事判決　　　　　　　　 96年度訴字第9號
原　　　告　丙○○
訴訟代理人　黃健弘律師
被　　　告　丁○○
　　　　　　乙○○
共　　　同
訴訟代理人　簡燦賢律師
上列當事人間請求侵權行為損害賠償事件，本院於民國96年6月
20日言詞辯論終結，判決如下：
    主      文
原告之訴及假執行之聲請均駁回。
訴訟費用由原告負擔。
    事實及理由
一、原告主張：
  (一)原告與被告丁○○於民國90年10月20日簽訂委任管理房屋契
    約書，原告將所有之花蓮市○○○街51號4樓之2、3、5至13
    、15至23、35、26至30號及同址5樓之2共計27間套房（下稱
    系爭套房）委託被告丁○○代為管理，約定被告丁○○應按
    月給付原告新台幣（下同）6萬元，期限自90年11月1日至91
    年4月30日，委託期限屆滿後雙方口頭約定由被告丁○○繼
    續管理，被告乙○○（被告丁○○之妻）並於90年11月1日
    任被告丁○○之連帶保證人。惟因系爭套房及坐落土地經法
    院拍賣，由被告乙○○於93年9月7日取得所有權，原告與被
    告丁○○間之委任關係始結束，惟被告明知系爭套房內原有
    屬於原告之冷氣、熱水器、衣櫃、電視、床組（下稱系爭動
    產）並不在拍賣範圍內，竟於取得上開房地後，將前述動產
    據為己用。縱如被告所指其有以存證信函通知原告，亦不能
    因此即認原告有擅自處分系爭動產之權，被告所為顯已侵害
    原告之權利，並因此受有利益。
  (二)系爭套房內之動產新購之市價為：冷氣14,000元，熱水器
    3,000元，衣櫃3,000元，電視7,000元，床組5,000元，合計
    新購市價為32,000元×27間共計864,000元，折舊7成後估計
    應為60萬元（864,000×0.7＝604,800）。系爭動產一套新
    購價格為56,100元，原告僅以一套32,000元之7折計算賠償
    金額，應屬合理。
  (三)原告係收受被告答辯狀後，始知被告已將系爭動產回收，應
    認原告斯時始知有損害，侵權行為請求權之時效自斯時始開
    始起算，被告之存證信函只要求原告處理動產，並未告知已
    實際將系爭動產作廢棄物處理，故存證信函不能證明原告當
    時已知悉損害，侵權行為請求權之時效應尚未完成，原告自
    得請求被告連帶負賠償之責如先位聲明。如鈞院認原告請求
    先位聲明並不成立，則請鈞院審酌縱認原告侵權行為請求權
    之時效已完成，原告尚得依民法第197條第2項規定，依不當
    得利請求權向被告請求如備位聲明。
  (四)原告將系爭套房委託被告丁○○管理時，曾於90年10月4日
    及90年10月25日刊登租屋廣告，內容清楚寫明「電視、冷氣
    、傢俱全」，鈞院執行處人員於92年5月27日至系爭套房查
    封時，被告乙○○在場陳稱房屋均有出租，既有出租，可證
    系爭動產均齊全且堪使用，豈有時隔1年餘之時間，全部動
    產均不堪使用，足證被告所稱系爭套房內之設備均已不堪使
    用而毫無價值顯不實在。
  (五)爰依民法第184條第1項、第185條規定請求如先位聲明，如
    先位聲明不成立，則依不當得利返還請求權請求如備位聲明
    。並聲明：
    1.先位聲明：被告應連帶給付原告60萬元，及自起訴狀繕本
      送達翌日起至清償日止，按年息百分之5計算之利息。原
      告願供擔保，請准宣告假執行。
    2.備位聲明：被告應給付原告60萬元，及自起訴狀繕本送達
      翌日起至清償日止，按年息百分之5計算之利息。原告願
      供擔保，請准宣告假執行。
二、被告則以：
  (一)原告於起訴狀中自承系爭套房之委任契約於93年9月間終止
    ，被告亦於93年9月22日以存證信函通知原告，請其於93年9
    月30日前將系爭動產搬遷，因原告未為搬遷，被告乃於93年
    10月間將系爭動產委由資源回收業者甲○○負責回收，並給
    付運費予甲○○，故原告主張之侵權行為損害賠償請求權已
    罹於時效。原告並未提出系爭動產之購買憑證、年份、數量
    ，其主張依新購市價之7折折舊，並無依據，應由原告舉證
    。被告乙○○於標得系爭套房後，即於93年間交由被告丁○○經營出租，被告丁○○於93年起至95年間陸續購入所需之
    電視、冷氣、小型電冰箱等物品，目前系爭套房內之家電用
    品、傢俱均係被告自行新購，衡情被告殊無將已使用10餘年
    之舊電器留為己用之必要。
  (二)系爭套房原由原告按月計算出租費用，並非按日計算，出租
    對象是備有傢俱之個人或家庭，承租人既有傢俱，原告自無
    準備傢俱之理，原告僅提出玉成木器行、大同綜合電訊股份
    有限公司花蓮分公司花蓮服務站之訂購單，且均是96年2月
    所製作，並無法證明所述系爭套房內均有系爭動產為真。
  (三)原告所提出之估價單、訂購單無法證明其原有之上揭貨品廠
    牌、品名、型式確與估價單、訂購單相符，是以其提出之估
    價單、訂購單難作為其計價依據，系爭套房出租前後已10餘
    年，原告主張之家電用品、傢俱等，悉已超出保存年限，無
    何價值可言。苟原告主張7折計算折舊率，自應就其購買系
    爭動產之日期負舉證責任。
  (四)自兩造於93年間之存證信函內容可知，雙方於93年9月間就
    系爭動產之處理方式已有爭執，原告亦聲稱被告乙○○業於
    93年7月間將系爭動產全部移走處分，是原告至少於93年9月
    間業已知悉其所有系爭動產遭被告處分完畢，依民法第197
    條第1項規定，原告於95年9月間即應行使其損害賠償請求權
    ，詎其遲至95年12月12日方才起訴，明顯已罹於時效。被告
    丁○○請求資源回收業者甲○○處理系爭動產，並未獲得任
    何利益，利益既不存在，自無請求返還可言。原告與被告丁○○簽立之委任管理房屋契約書上載明，被告乙○○之保證
    期限至91年4月30日止，故之後即無須負保證之責等語資為
    抗辯。並聲明：原告之訴駁回。如受不利判決願供擔保請准
    宣告免為假執行。
三、兩造不爭執之事實：
  (一)原告於90年11月1日起至91年4月30日止，將系爭套房委託被
    告丁○○代為管理，被告乙○○任被告丁○○之保證人。兩
    造並簽訂委任管理房屋契約書、保證書。本院卷13頁保證書
    、被告庭提之委任管理房屋契約書為真正。
  (二)被告乙○○於93年9月7日因拍賣取得系爭套房之所有權，並
    登記為所有權人。原告所提建物登記簿謄本為真正（本院卷
    14至47頁）。
  (三)兩造已合意終止系爭套房之委任管理契約。（原告主張終止
    之時間為93年9月7日，被告辯稱終止之時間為92年2月11日
    ）。
  (四)被告所提存證信函形式上為真正。
四、得心證之理由：本件兩造所爭執之處，應在於：
  (一)原告主張系爭套房內有冷氣、熱水器、衣櫃、電視及床組，
    遭被告占為己用，其中冷氣每台14,000元，熱水器每台3,000
    元，衣櫃3,000元，電視7,000元，及床組5,000元，合計為
    32,000元，乘以27間再以7折計算（扣除折舊），估計應為
    60萬元，依民法第184條第1項、第185條規定請求被告連帶
    賠償（先位聲明第1項），或被告共同賠償（備位聲明第1項
    ），是否有理？
  (二)被告辯稱原告之侵權行為損害賠償請求權已經罹於時效，有
    無理由？
  (三)原告主張如侵權行為損害賠償請求權已經罹於時效，依民法
    第197條規定，仍得依不當得利之規定請求被告返還所受之
    利益60萬元，是否有理？
  (四)被告辯稱套房內之冷氣、衣櫃、電視及床組（熱水器因為已
    經壞掉，早已拆除）均經其委由資源回收業者甲○○負責回
    收，上開傢俱已達不堪使用毫無價值之狀態，是否屬實？
  (五)被告辯稱被告乙○○擔任被告丁○○之保證人至91年4月30
    日止，是否屬實？茲審酌如下。
五、按因侵權行為所生之損害賠償請求權，自請求權人知有損害
    及賠償義務人時起，二年間不行使而消滅；自有侵權行為時
    起，逾十年者亦同，民法第197條第1項定有明文。本件被告
    丁○○曾於93年9月7日以存證信函（本院卷92頁）通知原告
    表示：「台端所有位於花蓮市○○段地號309之不動產，業
    由乙○○買受，現買受人要求本人函告台端，敬請台端於93
    年9月17日以前，將台端所有之破舊物品及不堪使用之電器
    用品僱工自行搬遷，台端逾期不搬遷，則由買受人依廢棄物
    自行處理」，原告於93年9月15日則以存證信函（本院卷89
    、90頁）通知被告丁○○（副本寄被告乙○○），內容略為
    ：本人所有之第一廣場27間套房，於93年9月初才間接得知
    被拍定之訊息，乙○○於93年7月間，未經過任何合法手續
    ，進駐現場，整修房間，所有物品已全部移走或接手租給新
    用戶，……現場經過乙○○擅自移動，已造成無法清楚點交
    之狀況，本人拒絕非法點交，本人將循法律途徑解決等語，
    有存證信函二份可參，兩造亦對該存證信函形式上為真正均
    不爭執，可見原告至遲於93年9月15日即知悉損害及賠償義
    務人，而原告遲至95年12月12日始提起訴訟請求損害賠償（
    起訴狀一份足憑），已逾二年時效期間，其對被告之侵權行
    為損害賠償請求權已罹於時效，被告得提出時效抗辯，拒絕
    給付。
六、按損害賠償之義務人，因侵權行為受利益，致被害人受損害
    者，於前項時效完成後，仍應依關於不當得利之規定，返還
    其所受之利益於被害人，民法第197條第2項明文可參。上開
    規定之適用須以損害賠償義務人之行為構成同法第179條不
    當得利為前提，蓋不當得利之制度係調整客觀上不當之財產
    流動，自須以一方受有利益而致他方受有損害為要件。惟查
    ：證人即資源回收業者甲○○到庭結證稱：（法官問：是否
    曾受被告丁○○、乙○○委託在93年間到國民七街51號4樓
    、5樓共27間套房為資源回收？）日期我不記得，我的確有
    去過，但是共幾間套房我沒有去算。回收物品為房間內的家
    電、傢俱，家電為冷氣、冰箱、電視，傢俱為床頭櫃、床和
    桌椅，以及一般垃圾。（法官問：回收物品有無付錢給被告
    ？）是他們要付給我們錢，因為數量太大，我們去做回收會
    評估這些可回收物品的價值和我去辦理垃圾清運的成本，計
    算後來決定是我要給付委託人錢或委託人付給我錢，經計算
    後，因為我處理的垃圾數量太多了，所以是由被告乙○○（
    委託人）付給我錢，但付多少錢我不記得了，應該有1、2
    千元。（法官問：所回收的物品是否仍可使用？）這個不是
    我能判定的，我們也不需要判定，我們做資源回收，如果能
    回收就做資源化處理，不能回收的就進掩埋場，我們不管好
    壞。（法官問：回收的物品是否包括熱水器？）好像有，但
    我沒有習慣清點細目，因為我是收費，而非付費，我只要把
    東西消失，他付我錢，我就走了等語（本院卷100至102頁）
    ，證人甲○○與兩造間並無利害關係，其所為證詞應堪採信
    ，足證被告確實將系爭套房內之電器用品、傢俱委請資源回
    收業者處理，且未獲得任何利益，此外，原告復未能舉證證
    明被告有因侵權行為受利益之情形，依據前述說明，原告向
    被告請求返還其等所受利益，即屬無據。
七、綜上所述，原告對被告之侵權行為損害賠償請求權已罹於時
    效，被告自得提出時效抗辯拒絕給付，且被告未因處分原告
    所有置於系爭套房內之動產而受有利益，原告依不當得利返
    還請求權請求被告返還所受利益，亦屬無據。從而，原告依
    民法第184條第1項、第185條規定請求被告連帶給付60萬元
    及法定遲延利息，備位聲明依不當得利返還請求權請求被告
    給付60萬元及法定遲延利息，均無理由，應併其假執行之聲
    請予以駁回。
八、本件事證已臻明確，原告尚請求鑑定家電用品及傢俱價格，
    核無必要，暨兩造其餘攻擊防禦方法與舉證，均無礙勝負判
    斷，爰不一一論列，附此敘明。
九、訴訟費用負擔之依據：民事訴訟法第78條。
中　　華　　民　　國　　96　　年　　7 　　月　　6 　　日
                  臺灣花蓮地方法院民事庭
                      法      官  楊碧惠
上列正本係照原本作成。
如不服本判決，應於送達後20日內，向本院提出上訴狀並表明上
訴理由，如於本判決宣示後送達前提起上訴者，應於判決送達後
20日內補提上訴理由書(須附繕本)。
中　　華　　民　　國　　96　　年　　7 　　月　　6 　　日
                      法院書記官  黃倪濱
